【裁判字號】    99,非抗,49
【裁判日期】    990415
【裁判案由】    票款執行
【裁判全文】
臺灣高等法院民事裁定                  99年度非抗字第49號
再  抗告人    甲○○
代  理  人    呂理胡律師
上列再抗告人與相對人翊捷特殊鋼股份有限公司間票款執行事件
，對於中華民國99年2月25日臺灣桃園地方法院99年度抗字第31
號所為裁定提起再抗告，本院裁定如下：
    主      文
再抗告駁回。
再抗告程序費用由再抗告人負擔。
    理      由
按對於抗告法院之裁定再為抗告，僅得以其適用法規顯有錯誤為
理由，非訟事件法第45條第3項定有明文。所謂適用法規顯有錯
誤，係指原裁定就其取捨證據所確定之事實適用法規顯有錯誤而
言，不包括漏未斟酌證據及認定事實錯誤之情形在內（最高法院
63年台上字第880號、80年台上字第1326號判例參照）。次按在
票據上簽名者，依票上所載文義負責；二人以上共同簽名時，應
連帶負責，票據法第5條著有明文。董事就法人一切事務，對外
代表法人，民法第27條第2項前段亦有明文。票據法雖未規定發
票人在支票上簽名或蓋章之位置，但上訴人於某公司簽發訟爭支
票記載之金額上加蓋印章，在社會通常觀念，係屬防止塗改作用
，當難認為共同發票行為(最高法院68年台上字第1751號判例意
旨參照)。又本票執票人，依票據法第123條規定，聲請法院裁定
許可對發票人強制執行，係屬非訟事件，此項聲請之裁定，及抗
告法院之裁定，僅依非訟事件程序，以審查強制執行許可與否，
並無確定實體上法律關係存否之效力，如發票人就票據債務之存
否有爭執時，應由發票人提起確認之訴，以資解決（最高法院57
年台抗字第76號判例亦可資參照）。本件再抗告人對於原法院所
為抗告無理由之裁定再為抗告，略以：依據一般社會交易習慣，
公司負責人代理公司簽發票據時，往往於公司章旁加蓋負責人私
章或簽名，以取信於受款人其係有權代理公司之人，並為防止塗
改之用，此亦為一般社會常識，原裁定認本件係負責人與公司共
同簽發票據，即與一般社會通念有別，且如非代理公司簽發者，
公司負責人應與公司一同列名於發票人欄，而非僅公司列名於發
票人欄，負責人另於公司章旁加蓋私章，況董事就法人一切事務
，對外代表法人，系爭本票再抗告人之私章顯係代表法人，原裁
定所為之認定，顯與一般社會常識有違，明顯違背票據法第5條
、民法第27條、最高法院68年台上1571號判例、同院70年度台上
字第1529號判決意旨云云。惟查，系爭本票之發票人欄雖僅載達
利興企業有限公司，然其旁除加蓋公司及負責人即再抗告人之私
章外，再抗告人復簽名於其旁，從形式上觀察再抗告人除有代理
上開公司為發票行為外，亦有自任為發票人之意思，原裁定之認
定，與社會一般通常觀念或一般社會常識無違，並無適用票據法
第5條、民法第27條規定及最高法院68年度台上字第1751號判例
有所錯誤之情形，至於再抗告人所指70年度台上字第1529號判決
意旨部分，並非判例不屬適用法規顯有錯誤之範疇，況該判決意
旨亦指「公司之法定代理人在支票上除蓋用公司名章外，又自行
簽名或蓋章於支票者，究係以代理人之意思，代理公司簽發支票
？抑自為發票人，而與公司負共同簽發之責任？允宜就其全體蓋
章之形式及趣旨以及社會一般觀念而為判斷。」並未謂法定代理
人於公司章外加蓋印章或簽名，即係代理公司簽發票據，再抗告
人所陳，並不足採。至於本件再抗告人究係自任發票人或僅係代
理達利興企業有限公司簽發系爭本票，係屬實體上爭執事項，應
由再抗告人另循訴訟途徑謀求解決。從而，原法院之認定，並無
有適用法規顯有錯誤之情形，再抗告意旨指摘原裁定不當，求予
廢棄，非有理由。
據上論結，本件再抗告無理由，爰裁定如主文。
中    華    民    國    99    年    4     月    15    日
                    民事第11庭
                        審判長法  官  鄭雅萍
                              法  官  詹文馨
                              法  官  劉坤典
正本係照原本作成。
不得抗告。
中    華    民    國    99    年    4     月    15    日
                              書記官  劉育妃

司法院資訊處製作；財團法人民間司法改革基金會備份。
